臺灣臺中地方法院刑事判決
111年度交訴字第65號
公  訴  人  臺灣臺中地方檢察署檢察官
被      告  鐘祐廷




上列被告因肇事逃逸罪等案件，經檢察官提起公訴（111年度偵
字第2759號），本院合議庭裁定由受命法官獨任進行簡式審判程
序，判決如下：
    主    文
鐘祐廷汽車駕駛人，無駕駛執照駕車，而犯過失傷害罪，處拘役
伍拾日，如易科罰金，以新臺幣壹仟元折算壹日；又犯駕駛動力
交通工具發生交通事故，致人傷害而逃逸罪，處有期徒刑陸月，
如易科罰金，以新臺幣壹仟元折算壹日。
    犯罪事實
一、鐘祐廷未考領普通小型車駕駛執照，於民國110年8月15日凌
    晨2時許，駕駛車牌號碼000-0000號租賃小客車（下稱甲車
    ），沿臺中市大里區仁堤路由西往東方向行駛，於同日凌晨
    2時35分許，行至仁堤路與至善路交岔路口，本應注意車前
    狀況，隨時採取必要之安全措施，且汽車行駛至交岔路口，
    應遵守燈光號誌，車輛面對圓形紅燈表示禁止通行，不得超
    越停止線或進入路口，而依當時天候晴，夜間有照明，柏油
    路面，乾燥、無缺陷、無障礙物，視距良好，並無不能注意
    之情事，竟疏未注意及此，貿然闖越紅燈前行。適蔣開棋駕
    駛車牌號碼000-0000號自用小客車（下稱乙車），沿至善路
    由南往北方向行駛至上開交岔路口，兩車閃避不及，甲車車
    頭因而撞擊乙車右前側車身，致使蔣開棋受有頭部外傷及右
    肩挫傷等傷害。詎鐘祐廷於肇事後，已因下車與蔣開棋交談
    ，而明知蔣開棋因上開車禍事故而受有傷害，仍基於駕駛動
    力交通工具發生交通事故，致人傷害而逃逸之犯意，未報警
    前來處理，亦未呼叫救護車到場施救，復未留下姓名、電話
    或其他足以辨別姓名、年籍之聯絡方式予蔣開棋，旋即徒步
    離開現場，並聯繫不知情之友人李侑承駕駛車牌號碼000-00
    00號自用小客車（下稱丙車）至附近搭載其離去。嗣警方據
    報至現場處理，並調閱現場監視器畫面後，始循線查悉上情
    。
二、案經蔣開棋訴由臺中市政府警察局霧峰分局報告臺灣臺中地
    方檢察署檢察官偵查起訴。
    理    由
一、本案被告鐘祐廷所犯為死刑、無期徒刑、最輕本刑為3年以
    上有期徒刑以外之罪，其於準備程序中就被訴事實為有罪之
    陳述，經告知簡式審判程序之旨，並聽取公訴人、被告之意
    見後，本院依刑事訴訟法第273條之1第1項之規定，裁定進
    行簡式審判程序。再本案之證據調查，依同法第273條之2規
    定，不受同法第159條第1項、第161條之2、第161條之3、第
    163條之1及第164條至第170條規定之限制。
二、認定犯罪事實所憑證據及理由
  ㈠上開犯罪事實，業據被告於偵查及本院審理中坦承不諱（見
    偵卷第157-158頁、本院卷第41、50頁），核與告訴人蔣開
    棋於警詢之陳述（見偵卷第35-37、61頁）、證人即丙車車
    主何俞廷之丈夫蔣仲濤於警詢之陳述（見偵卷第41-43頁）
    相符，並有員警職務報告（見偵卷第33頁）、被告之證號查
    詢汽車駕駛人資料（見本院卷第29頁）、臺中市政府警察局
    霧峰分局道路交通事故現場圖、調查報告表㈠、㈡、補充資料
    表（見偵卷第55-59、75頁）、本案肇事路口之監視器錄影
    畫面翻拍照片（見偵卷第79-91頁）、事故現場蒐證暨車損
    照片（見偵卷第65-73頁）、告訴人之彰化基督教醫療財團
    法人彰化基督教醫院（下稱彰化基督教醫院）110年8月16日
    診斷證明書（見偵卷第51頁）在卷可稽，足認被告上開任意
    性自白與事實相符，堪以採信。
　㈡按汽車行駛時，駕駛人應注意車前狀況及兩車並行之間隔，
    並隨時採取必要之安全措施；汽車行駛至交岔路口，應遵守
    燈光號誌或交通指揮人員之指揮，道路交通安全規則第94條
    第3項前段、第102條第1項第1款前段分別定有明文。被告駕
    駛甲車上路，自應知悉並遵守上開規範，而被告肇事當時天
    候晴、夜間有照明、柏油路面乾燥、無缺陷、無障礙物、視
    距良好等情，此有上開道路交通事故調查表㈠及現場照片附
    卷可佐（見偵卷第57頁、第65-73頁），被告駕駛甲車於前
    揭時間行駛，自應盡上開注意義務，且依當時客觀情形，又
    無不能注意之情事，竟因疏未注意而闖越紅燈，並撞擊告訴
    人駕駛之乙車，致告訴人受有上揭傷害，其行為具有過失，
    甚為明確。而告訴人所受頭部外傷及右肩挫傷等傷害，亦有
    彰化基督教醫院110年8月16日診斷證明書在卷可證（見偵卷
    第51頁），被告之過失行為與告訴人所受傷勢間，顯有相當
    因果關係存在。又被告對於本案車禍事故既有過失，其於偵
    查中供稱：車禍發生後，我跟告訴人都下車，我想私下和解
    ，但告訴人堅持報警，我因為另案遭通緝，才會離開現場等
    語（見偵卷第157-158頁），告訴人於警詢時亦陳稱：事故
    發生後我的頭部及右肩有受傷，當時被告下車跟我說要私下
    處理，但我不肯，被告就收拾東西後徒步離開現場等語（見
    偵卷第36頁）；佐以卷附車損照片（見偵卷第71-73頁至第5
    9頁），可見甲車車頭保險桿鬆脫、破裂，乙車右前側車身
    則有明顯凹陷，堪認當時甲、乙車撞擊之力道非微，被告復
    下車與告訴人當面交談，而親見告訴人因而受有傷害，本應
    依法為緊急救護措施或報警處理，惟被告卻未通知或等待警
    察機關到場處理，亦未呼叫救護車前來施以救護，復無留下
    任何聯絡資料作為後續處理之憑，且未徵得告訴人同意，即
    逕行徒步離開現場，而為逃逸之意思決定，被告顯有肇事逃
    逸之故意至明。
  ㈢綜上所述，本案事證明確，被告上開犯行均堪認定，應予依
    法論科。　
三、論罪科刑
  ㈠按汽車駕駛人，無駕駛執照駕車、酒醉駕車、吸食毒品或迷
    幻藥駕車、行駛人行道或行經行人穿越道不依規定讓行人優
    先通行，因而致人受傷或死亡，依法應負刑事責任者，加重
    其刑至二分之一，道路交通管理處罰條例第86條第1項定有
    明文。又刑法總則之加重，係概括性之規定，所有罪名均一
    體適用；刑法分則之加重，係就犯罪類型變更之個別犯罪行
    為予以加重，成為另一獨立之罪名。道路交通管理處罰條例
    第86條第1項關於汽車駕駛人，無駕駛執照駕車，因而致人
    受傷或死亡，依法應負刑事責任者，加重其刑至二分之一之
    規定，係就刑法第276條之過失致人於死罪、第284條之過失
    傷害罪之基本犯罪類型，對於加害人為汽車駕駛人，於從事
    駕駛汽車之特定行為時，無駕駛執照駕車，因而致人受傷或
    死亡之特殊行為要件予以加重處罰，已就上述刑法第276條
    、第284條之犯罪類型變更之個別犯罪行為予以加重，而成
    另一獨立之罪名，自屬刑法分則加重之性質。查被告未考領
    普通小型車駕駛執照等情，業經被告於本院審理中供述明確
    （見本院卷第41頁），並有被告之證號查詢汽車駕駛人資料
    在卷可證（見本院卷第29頁），詎被告仍駕駛甲車於道路上
    行駛，且因過失致告訴人受傷。核被告所為，係犯道路交通
    管理處罰條例第86條第1項、刑法第284條前段之汽車駕駛人
    ，無駕駛執照駕車犯過失傷害罪，及刑法第185條之4第1項
    前段之駕駛動力交通工具發生交通事故，致人傷害而逃逸罪
    ，並就前者，應依道路交通管理處罰條例第86條第1項加重
    其刑。公訴意旨未提及被告係無駕駛執照，而認被告係觸犯
    刑法第284條前段之過失傷害罪等語，容有未洽，惟因起訴
    之社會基本事實同一，且經本院當庭告知被告上開罪名並給
    予陳述意見之機會（見本院卷第40頁），無礙其防禦權之行
    使，爰依法變更起訴法條。
　㈡被告所犯上開2罪，犯意各別，行為互殊，應予分論併罰。
　㈢爰以行為人之責任為基礎，審酌被告明知其無普通小型車駕
    駛執照，仍駕駛甲車上路行駛，復未注意車前狀況，闖越紅
    燈而肇生車禍事故，致告訴人受有前揭傷害，於肇事後罔顧
    告訴人之身體安全，逕行徒步逃逸，置告訴人於現場不顧，
    對於告訴人身體、現場交通秩序維護造成相當程度危害，所
    為實不足取；並斟酌本案肇事地點之來往人員非屬罕至；又
    告訴人所受傷勢非重，並非達已臨命危、瀕死之境或深度昏
    迷頓成無自救力之人，足徵本案相較於其他情狀即在人跡罕
    至處發生肇事，若被害人傷勢嚴重，未獲肇事人即時協助或
    救治，容有損及被害人性命情狀，尚難相提並論，犯罪危險
    性尚屬有限；暨被告之肇事情節及過失程度，及被告坦承犯
    行，然尚未與告訴人成立調解或賠償告訴人所受損害之犯後
    態度；兼衡被告之智識程度及家庭經濟生活狀況（見本院卷
    第50頁）等一切情狀，分別量處如主文所示之刑，並均諭知
    易科罰金之折算標準。　
據上論斷，應依刑事訴訟法第273條之1第1項、第299條第1項前
段、第300條，道路交通管理處罰條例第86條第1項，刑法第11條
前段、第185條之4第1項前段、第284條前段、第41條第1項前段
，刑法施行法第1條之1第1項，判決如主文。
本案經檢察官郭明嵐提起公訴，檢察官陳君瑜到庭執行職務。　
中　　華　　民　　國　　111 　年　　7 　　月　　 5　　日
                  刑事第五庭    法  官  黃世誠
以上正本證明與原本無異。
如不服本判決應於收受送達後20日內向本院提出上訴書狀，並應
敘述具體理由；其未敘述上訴之理由者，應於上訴期間屆滿後20
日內向本院補提理由書（均須按他造當事人之人數附繕本）「切
勿逕送上級法院」。
告訴人或被害人如不服判決，應備理由具狀向檢察官請求上訴，
上訴期間之計算，以檢察官收受判決正本之日起算。
　　　　                        書記官  楊均謙
中　　華　　民　　國　　111 　年　　7 　　月　　5 　　日
　　　　　　　　
附錄論罪科刑法條
道路交通管理處罰條例第86條
汽車駕駛人，無駕駛執照駕車、酒醉駕車、吸食毒品或迷幻藥駕
車、行駛人行道或行經行人穿越道不依規定讓行人優先通行，因
而致人受傷或死亡，依法應負刑事責任者，加重其刑至二分之一
。
汽車駕駛人，在快車道依規定駕車行駛，因行人或慢車不依規定
，擅自進入快車道，而致人受傷或死亡，依法應負刑事責任者，
減輕其刑。

中華民國刑法第284條
因過失傷害人者，處1年以下有期徒刑、拘役或10萬元以下罰金
；致重傷者，處3年以下有期徒刑、拘役或30萬元以下罰金。

中華民國刑法第185條之4
駕駛動力交通工具發生交通事故，致人傷害而逃逸者，處6月以
上5年以下有期徒刑；致人於死或重傷而逃逸者，處1年以上7年
以下有期徒刑。
犯前項之罪，駕駛人於發生交通事故致人死傷係無過失者，減輕
或免除其刑。